【裁判字號】    98,訴,703
【裁判日期】    990121
【裁判案由】    分割共有物
【裁判全文】
臺灣彰化地方法院民事判決  98年度訴字第703號
原      告  丁○○
訴訟代理人  胡宗智律師
被      告  丙○○○
被      告  甲○○
訴訟代理人  乙○○
上列當事人間請求分割共有物事件，本院於民國99年1月7日言詞
辯論終結，茲判決如下：
    主      文
兩造共有坐落彰化縣社頭鄉○○段第747地號、面積243.67平方
公尺土地，如附圖所示編號A部分面積149.27平方公尺分歸原告
取得；編號B部分面積26.56平方公尺分歸被告丙○○○取得；編
號C部分面積67.84平方公尺分歸被告甲○○取得。
訴訟費用由被告丙○○○負擔8010分之873即新台幣肆仟柒佰陸
拾玖元；由被告乙○○負擔801分之223即新台幣壹萬貳仟壹佰捌
拾參元；餘由原告負擔。
    事實及理由
一、原告起訴主張：坐落彰化縣社頭鄉○○段第747地號、面積
    243.67平方公尺土地（下稱系爭土地）為兩造所共有，各共
    有人應有部分如附表所示。兩造就系爭土地並無不分割之約
    定，亦無因物之使用目的不能分割之情形，惟兩造間無法達
    成協議分割，為此請求裁判分割，並聲明：兩造共有系爭土
    地，應依彰化縣田中地政事務所98年12月7日土地複丈成果
    圖（即附圖）所示方案為分割。
二、被告方面：
  (1)被告丙○○○陳稱：同意分割，並同意原告之分割方案。
  (2)被告甲○○辯稱：不同意原告之分割方案，原告之分割方案
    會造成被告極大之損失，造成被告分得土地變成畸零地，希
    望能採變價分割方式分割等語置辯。
三、原告主張系爭土地為兩造所共有，應有部分如附表所示，系
    爭土地並無因物之使用目的不能分割或契約訂有不分割期限
    之情形，且兩造無法協議分割之事實，已據其提出土地登記
    謄本、地籍圖等件為證，且為被告所不爭執，堪信為真實。
    是以原告依民法第823條第1項、第824條第2項之規定，請求
    分割系爭土地，於法有據，應予准許。
四、按共有人因共有物分割之方法不能協議決定，而提起分割共
    有物之訴，應由法院斟酌共有物之性質、共有人之意願、全
    體共有人之利益、經濟效用等因素，秉持公平原則，而為適
    當之分配。查系爭土地之分割方法，如附圖所示之分割方案
    ，分割線筆直，與土地上建物之使用現況相符，是本院審酌
    共有人之意願及全體共有人之利益等一切情狀，認為以附圖
    所示方案分割，應屬適當。爰諭知系爭土地之分割方法如主
    文第1項所示。被告甲○○雖辯稱系爭土地應變價分割，惟
    查，系爭土地並無不能原物分割情形，且系爭土地臨路面寬
    甚窄，僅約3公尺，若不配合被告丙○○○及原告所有之同
    段748、748-1土地號土地，即無法臨路有效利用，縱使變價
    ，所得價金亦將低落，無利於被告甲○○，故被告甲○○主
    張變價分割，即非可採。
五、訴訟費用負擔之依據：民事訴訟法第78條、第80條之1、第
    85條第1項但書。
中    華    民    國    99    年     1    月    21    日
                  民事第二庭    法  官  施錫揮
以上正本係照原本作成。
如對判決上訴，應於判決送達後20日內向本院提出上訴狀。
中    華    民    國    99    年    1    月    21    日
                                書記官  施嘉玫
附表：
┌──┬────┬───────┐
│編號│ 共有人 │應有部分比例  │
├──┼────┼───────┤
│1   │丙○○○│8010分之873   │
├──┼────┼───────┤
│2   │丁○○  │8010分之4907  │
├──┼────┼───────┤
│3   │甲○○  │801分之223    │
└──┴────┴───────┘

司法院資訊處製作；財團法人民間司法改革基金會備份。
